【裁判字號】    98,台再,41
【裁判日期】    980820
【裁判案由】    損害賠償再審之訴
【裁判全文】
最高法院民事判決                九十八年度台再字第四一號
再 審原 告  甲○○
            乙○○
            丙○○
            丁○○
            戊○○
            己○○
            庚○○
            辛○○
            壬○○
            癸○○
            子○○
共      同
訴訟代理人  詹文凱律師
再 審被 告  國揚實業股份有限公司
法定代理人  丑○○
上列當事人間請求損害賠償事件，再審原告對於中華民國九十八
年四月二日本院確定判決（九十八年度台上字第五七一號），提
起再審之訴，本院判決如下：
    主  文
再審之訴駁回。
再審訴訟費用由再審原告負擔。
    理  由
本件再審原告主張本院九十八年度台上字第五七一號判決（下稱
原確定判決）有民事訴訟法第四百九十六條第一項第一款所定適
用法規顯有錯誤及同條項第二款判決理由與主文顯有矛盾之情形
，對之提起再審之訴，係以：原確定判決之第二審判決（台灣高
等法院九十四年度重上更(一)字第六二號）未命再審被告負擔測量
費用以測量成果圖，又未依民事訴訟法第三百四十五條規定採納
伊之主張，反而採納再審被告片面製作之測量成果圖及計算結果
，致對伊為不利之認定，原確定判決未加以糾正，且對於主建物
總面積及各戶建物面積計算之依據，前後有不同之基準。又關於
土地持分及建物面積部分，其認定違反契約文字，原確定判決對
於伊計算表所列計算方法、結果及換算價金均不予斟酌，顯有適
用法規錯誤及判決理由與主文顯有矛盾之違法。另原確定判決駁
回再審原告吳美月懲罰性賠償金之請求，適用法規亦屬不當等詞
，為其論斷。
按民事訴訟法第四百九十六條第一項第一款所謂適用法規顯有錯
誤，係指確定判決所適用之法規，顯然不合於法律規定，或與司
法院現尚有效及大法官會議之解釋，或本院尚有效之判例顯然違
反，或消極的不適用法規，顯然影響判決者而言，不包括漏未斟
酌證據及認定事實錯誤或判決理由不備之情形在內。又同條項第
二款所謂判決理由與主文顯有矛盾，係指判決依據當事人主張之
事實，認定其請求或對造抗辯為有理由或無理由，而於主文為相
反意思之諭示而言。且第三審為法律審，其所為判決以第二審判
決所確定之事實為基礎，上開規定所謂適用法規顯有錯誤或判決
理由與主文顯有矛盾，對第三審判決言，應依據第二審判決所確
定之事實而為之法律上判斷，有適用法規顯有錯誤或判決理由與
主文顯有矛盾之情形為限。本件前訴訟程序第二審係以：再審原
告各向再審被告購買坐落台北縣中和市○○路之「華南名人巷」
房、地。有關建物面積部分，再審被告據以委請專業技師依系爭
大樓使用執照之竣工平面圖計算、繪製建物測量成果圖，持向台
北縣中和地政事務所申辦建物（面積）第一次登記，由該地政事
務所逕行辦理面積登記作業，不再進行測量，自無不合。至於再
審原告不足之坪數，均未超過約定坪數之百分之一，依約再審被
告無需找補價款，再審原告請求再審被告賠償建物面積短少之損
害，為無理由。關於土地面積部分，再審原告庚○○、甲○○、
丁○○、戊○○、乙○○各短少○．五五平方公尺，癸○○、壬
○○各短少○．五四平方公尺，丙○○、陳妙玲各短少一．一平
方公尺，扣除已經判決給付確定部分後，再審被告應再給付再審
原告庚○○新台幣（下同）二萬一千九百零四元；甲○○二萬一
千八百三十二元；丁○○二萬三千六百九十四元；戊○○二萬三
千二百六十四元；癸○○一萬九千二百三十九元；壬○○一萬八
千四百十九元；乙○○二萬八千零七十元；丙○○九千四百十三
元；陳妙玲一萬三千七百十一元本息，逾此範圍之請求，為無理
由。又再審原告庚○○僅以所購房地面積短少，即謂再審被告有
故意侵害行為，依消費者保護法規定，追加請求再審被告給付懲
罰性賠償金，亦有未合。原確定判決以其所為關於再審原告敗訴
部分之判決於法並無違誤，因而予以維持，駁回再審原告第三審
之上訴，核無適用法規顯有錯誤或判決理由與主文顯有矛盾之情
形。再審意旨所指皆屬認定事實、取捨證據及解釋契約之問題，
均與適用法規顯有錯誤或判決理由與主文顯有矛盾之要件有間，
乃據以指摘原確定判決適用法規顯有錯誤及判決理由與主文顯有
矛盾，聲明廢棄，非有理由。
據上論結，本件再審之訴為無理由。依民事訴訟法第七十八條，
判決如主文。
中    華    民    國  九十八  年    八    月   二十   日
                      最高法院民事第五庭
                          審判長法官  朱  建  男
                                法官  顏  南  全
                                法官  林  大  洋
                                法官  沈  方  維
                                法官  陳  淑  敏
      本件正本證明與原本無異
                                      書  記  官
中    華    民    國  九十八  年    九    月    二    日
                                                      Q


司法院資訊處製作；財團法人民間司法改革基金會備份。
